【裁判字號】    92,訴,1166
【裁判日期】    920724
【裁判案由】    毒品危害防制條例
【裁判全文】
臺灣高雄地方法院刑事判決                        九十二年度訴字第一一六六號
    公  訴  人  臺灣高雄地方法院檢察署檢察官
    被      告  甲○○
右列被告因違反毒品危害防制條例案件，經檢察官聲請簡易判決處刑（九十二年度偵
字第一０五四號），經本院鳳山簡易庭認為不宜，移由本院改依通常程序審理，本院
判決如左：
    主  文
甲○○施用第一級毒品，累犯，處有期徒刑捌月。
被訴施用第二級毒品部分無罪。
    事  實
一、甲○○前因贓物罪，經臺灣高雄地方法院判處有期徒刑三月確定，於民國九十年
    七月四日執行完畢。又因施用毒品案件，經臺灣高等法院高雄分院依職權裁定送
    觀察、勒戒後，在所期間經衛生醫療網支援醫師評定認無繼續施用毒品傾向，而
    由臺灣高等法院高雄分院於八十七年九月二十四日以八十七年度上訴字第一三七
    ０號判決免刑確定。復因施用毒品案件，經依臺灣高雄地方法院以八十七年度毒
    聲字第四七一八號裁定送觀察、勒戒後，在所期間經衛生醫療網支援醫師評定認
    有繼續施用毒品傾向，再經臺灣高雄地方法院以八十八年度毒聲字第三七三五號
    裁定令入戒治處所施以強制戒治一年，嗣經臺灣高雄地方法院於八十八年十月二
    十八日以八十八年度毒聲字第七九八一號裁定停止戒治，再經臺灣高雄地方法院
    於八十九年三月九日以八十九年度毒聲字第一九０七號裁定撤銷停止戒治，令入
    戒治處所施以強制戒治，後經臺灣高雄地方法院檢察署檢察官於九十年四月三日
    以九十年度戒毒偵字第四一三號為不起訴處分確定（本應提起公訴，檢察官誤為
    不起訴處分）。不料，甲○○仍未戒除毒癮，復基於施用第一級毒品海洛因之犯
    意，於九十二年一月十二日某時，在其位於高雄縣大寮鄉○○○路四一九號住處
    ，以將第一級毒品海洛因摻入水中用針筒注射之方式，施用第一級毒品海洛因一
    次。嗣於九十二年一月十四日下午四時二十分許，為警在高雄縣鳳山市○○路八
    十七巷二十之二號前查獲。
二、案經高雄縣警察局鳳山分局報請臺灣高雄地方法院檢察署檢察官偵查後聲請簡易
    判決處刑。
    理  由
壹、有罪部分：
一、右揭事實，業經被告甲○○於本院審理中坦承不諱，且被告於九十二年一月十四
    日為警查獲，經警採集其尿液送驗結果，其尿液呈嗎啡陽性反應，亦有高雄縣警
    察局鳳山分局九十二年度查獲毒品嫌疑犯尿液流程管制清冊、高雄縣衛生局九十
    二年一月二十二日九二煙檢字第０一四六號煙毒尿液檢驗成績書、高雄醫學大學
    附設中和紀念醫院九十二年五月二十一日報告編號九二０五—二一七號濫用藥物
    尿液檢驗報告各一紙附卷可稽，足認被告之自白與事實相符，洵堪採為論罪科刑
    之依據。又被告前因施用毒品案件，經臺灣高等法院高雄分院依職權裁定送觀察
    、勒戒後，在所期間經衛生醫療網支援醫師評定認無繼續施用毒品傾向，而由臺
    灣高等法院高雄分院於八十七年九月二十四日以八十七年度上訴字第一三七０號
    判決免刑確定；復因施用毒品案件，經依臺灣高雄地方法院以八十七年度毒聲字
    第四七一八號裁定送觀察、勒戒後，在所期間經衛生醫療網支援醫師評定認有繼
    續施用毒品傾向，再經臺灣高雄地方法院以八十八年度毒聲字第三七三五號裁定
    令入戒治處所施以強制戒治一年，嗣經臺灣高雄地方法院於八十八年十月二十八
    日以八十八年度毒聲字第七九八一號裁定停止戒治，再經臺灣高雄地方法院於八
    十九年三月九日以八十九年度毒聲字第一九０七號裁定撤銷停止戒治，令入戒治
    處所施以強制戒治，後經臺灣高雄地方法院檢察署檢察官於九十年四月三日以九
    十年度戒毒偵字第四一三號為不起訴處分確定等情，有八十七年度上訴字第一三
    七０號刑事判決書、八十七年度毒聲字第四七一八號裁定、八十八年度毒聲字第
    三七三五號裁定、八十八年度毒聲字第七九八一號裁定、八十九年度毒聲字第一
    九０七號裁定、九十年度戒毒偵字第四一三號為不起訴處分書各一份在卷可考，
    被告三犯毒品危害防制條例第十條第一項之罪，應予依法論科。
二、查海洛因屬毒品危害防制條例第二條第二項第一款所稱之第一級毒品，被告施用
    海洛因之行為，係犯該條例第十條第一項之施用第一級毒品罪。被告持有第一級
    毒品海洛因，進而施用，其持有第一級毒品海洛因之低度行為，應為施用之高度
    行為所吸收，不另論罪。又查，被告前因贓物罪，經臺灣高雄地方法院判處有期
    徒刑三月確定，於九十年七月四日執行完畢，有臺灣高等法院被告全國前案紀錄
    表及刑案資料查註紀錄表各一紙附卷可稽，其受有期徒刑之執行完畢，五年以內
    再犯本件有期徒刑以上之罪，為累犯，應依刑法第四十七條規定加重其刑。爰審
    酌被告前因施用毒品案件，經強制戒治後，仍再犯本件犯行，顯見其惡習難改，
    惟念其施用毒品屬自戕行為，對社會危害性甚微等一切情狀，量處如主文所示之
    刑。
貳、無罪部分：
一、公訴意旨略以：被告甲○○九十二年一月十四日下午六時二十分許起回溯二十四
    小時內某時，在不詳地點施用第二級毒品安非他命，為警於九十二年一月十四日
    下午四時三十分許，在高雄縣鳳山市○○路八十七巷二十之二號前查獲，因認被
    告涉犯毒品危害防制條例第十條第二項之施用第二級毒品罪嫌等語。
二、按犯罪事實應依證據認定之，無證據不得推定其犯罪事實，刑事訴訟法第一百五
    十四條定有明文。又按刑事訴訟法上所謂認定犯罪事實之證據，係指足以認定被
    告確有犯罪行為之積極證據而言，如未能發現相當證據或證據不足以證明，自不
    能以推測或擬制之方法，以為裁判基礎（最高法院二十九年上字第三一五號及
    四十年台上字第八十六號判例可資參照）。復按認定犯罪事實所憑之證據，其為
    訴訟上之證明，須於通常一般之人均不致有所懷疑，而得確信其為真實之程度者
    ，始得據為有罪之認定；又積極證據不足為不利被告事實之認定時，即應為有利
    於被告之認定，更不必有何有利之證據；再刑事訴訟採職權調查主義，鑑定報告
    祇為形成法院心證之資料，對於法院之審判並無拘束力，故待證事項雖經鑑定，
    法院仍應本於職權予以調查，以期發見事實之真相，不得僅以鑑定報告作為判決
    之唯一依據（最高法院七十六年度台上字第四九八六號、三十年上字第八一六號
    及五十七年台上字第三三九九號判例可資參照）。
三、本件公訴人認被告涉有施用第二級毒品安非他命之犯行，無非以高雄縣政府衛生
    局出具之煙毒尿液檢驗成績書中，被告之尿液呈甲基安非他命陽性反應為其主要
    論據。訊據被告則堅詞否認有於右揭時地施用第二級毒品安非他命之犯行，辯稱
    ：我從來沒有施用過安非他命等語。
四、經查：
  (一)被告於九十二年一月十四日為警查獲當日，經警採集其尿液送請高雄縣政府衛生
    局以免疫學分析法與ＴＯＸＩ—ＬＡＢ方法（化學呈色法）檢驗結果，固呈甲基
    安非他命陽性反應，有高雄縣警察局鳳山分局九十二年度查獲毒品嫌疑犯尿液流
    程管制清冊、高雄縣衛生局九十二年一月二十二日九二煙檢字第０一四六號煙毒
    尿液檢驗成績書各一紙附卷為據。然以目前常用之尿液安非他命或嗎啡篩檢方式
    包括酵素免疫方析法（EIA,ENZYME EMMUNOASSAY）、薄層色層分析法（TLC,THIN
    LAYER CHROMATOGRAPHY）和放射免疫分析法（RIA,RADIOIMMUNOASSAY ），在文
    獻報告中，確實有藥品或食物因交叉反應（CROSS REACTOIN），可在尿液中測試
    中產生偽陽性（FALSE POSITIVE）之安非他命或嗎啡反應。例如在EIA 和TLC之
    尿液測試方法中，某些成藥（如減肥藥、解除鼻充血藥物、感冒藥劑等）中之成
    份因與安非他命有類似作用，而可產生與安非他命之交叉反應，使尿液測試呈現
    偽陽性。甚至尿液中的葡萄糖亦曾有報告可能在EIA方法測試尿液時產生偽陽性
    安非他命反應。致於作尿液嗎啡篩檢時，也同樣的可能會有偽陽性產生，譬如曾
    有報告服用一茶匙之POPPY SEEDS（罌粟種子）或二十MG之CODEINE（止咳藥物）
    或相當大量之DEXTROMETHORPHAN（鎮咳藥物）時，也可造成偽陽性之測試結果。
    但利用精密之儀器分析，將可排除偽陽性之可能，而得到正確的答案，因此篩檢
    結果必須進一步確認。在目前最常用之確認方法為氣相層析質譜儀（GC/MS,GAS
    CHROMATOGRAPHY/MASS SPECTROMETRY），此因乃在良好的操作條件下，以氣相層
    析質譜儀作藥物及其代謝產物定性及定量分析，幾乎不會有偽陽性反應產生。因
    此尿液測試時是否產生偽陽性反應，除須考慮其他物質產生之偽陽性外，測試方
    式及儀器設備亦應列入考量，此有前開榮民總醫院八十三年四月七日北總內字
    第三五九號函影本一份附卷足憑。又現行尿液檢驗一般分為初步篩驗及確認
    檢驗，初步篩驗係以酵素免疫分析法或螢光偏極免疫分析法進行篩驗，若篩驗結
    果為陽性反應，需再以氣相層析質譜儀分析法進行確認檢驗，送驗之尿液必須經
    初步篩驗及確認檢驗均呈陽性反應時，始可判定有毒品陽性反應，而看守所使用
    之ＴＤＸ儀器屬免疫分析法，對於化學結構類似之藥物，均有可能產生偽陽性反
    應，因此必須再以氣相層析質譜儀分析法做確認檢驗〕，此亦有法務部調查局另
    案函覆本院之九十年七月六日陸(一)字第九四三七三號函影本一紙附卷可
    稽。是依前開說明，本件高雄縣政府衛生局所採取之免疫學分析法與ＴＯＸＩ—
    ＬＡＢ方法（化學呈色法），均僅屬尿液檢驗中之初步篩驗，依上開檢驗方法所
    得之結果，仍有出現偽陽性之反應，須進一步採取氣相層析質譜分析法予以確認
    ，始得排除偽陽性產生之可能性。而經本院依職權復將前開尿液送請高雄醫學大
    學附設中和紀念醫院以酵素免疫分析法（ＥＩＡ）與氣相層析質譜儀分析法（Ｇ
    Ｃ—ＭＳ）檢驗結果，其尿液確呈安非他命及甲基安非他命陰性反應，有該院九
    十二年五月二十一日報告編號九二０五—二一七號濫用藥物尿液檢驗報告一紙附
    卷可參，堪認被告否認施用毒品安非他命之辯解，在客觀上應可對其被訴之嫌疑
    形成合理之懷疑，是尚難僅憑高雄縣政府衛生局出具之被告尿液初步篩驗檢驗成
    績書而遽為其有罪之認定，自應以精確度較高之氣相層析質譜儀分析法（ＧＣ—
    ＭＳ）之檢驗結果為可採。
  (二)另參酌臺灣高等法院高雄分院八十七年度上訴字第一三七０號刑事判決書及臺灣
    高雄地方法院八十七年度毒聲字第四七一八號裁定書，均僅能認被告有施用第一
    級毒品海洛因之習性，尚難依前開資料而遽認被告有施用第二級毒品安非他命之
    犯行，是以公訴意旨此部分所認，亦嫌無據。
  (三)綜上所述，足認被告所辯未施用第二級毒品安非他命一情，尚堪可信。此外，本
    院復查無其他積極證據足資認定被告有施用第二級毒品安非他命之犯行，不能證
    明被告犯罪，揆諸首揭判例意旨及說明，應為無罪判決之諭知，以昭審慎。
據上論斷，應依刑事訴訟法第四百五十二條、第二百九十九條第一項前段、第三百零
一條第一項，毒品危害防制條例第十條第一項，刑法第十一條前段、第四十七條，判
決如主文。
本案經檢察官陳碧霞到庭執行職務。
中      華      民      國    九十二    年      七      月    二十四    日
                                  臺灣高雄地方法院刑事庭
                                      法  官    曾  淑  娟
右正本證明與原本無異。
如不服本判決，應於判決送達後十日內，向本院提出上訴狀。
                                      書記官    呂  怜  勳
中      華      民      國    九十二    年      七      月    二十四    日
附錄本判決論罪科刑法條：
毒品危害防制條例第十條第一項
施用第一級毒品者，處六月以上五年以下有期徒刑。


司法院資訊處製作；財團法人民間司法改革基金會備份。
